【裁判字號】    98,上更(一),111
【裁判日期】    980721
【裁判案由】    毒品危害防制條例
【裁判全文】
臺灣高等法院臺中分院刑事判決     98年度上更(一)字第111號
上  訴  人
即  被  告  甲○○
選任辯護人  林瓊嘉律師
上列上訴人因毒品危害防制條例案件，不服臺灣南投地方法院94
年度訴字第779號中華民國95年5月23日第一審判決（起訴案號：
臺灣南投地方法院檢察署94年度偵字第2919、3011號），提起上
訴，本院判決後經最高法院發回更審，本院更為判決如下：
    主  文
原判決撤銷。
甲○○連續明知為禁藥而轉讓，處有期徒刑壹年捌月。
其餘被訴販賣第一、二級毒品部分，均無罪。
    事  實
一、甲○○明知甲基安非他命（起訴書誤載為安非他命，應予更
    正之），除經毒品危害防制條例列為第二級毒品管制外，並
    屬於藥事法所規定之禁藥，不得非法持有及轉讓，竟基於轉
    讓第二級毒品甲基安非他命也即禁藥之概括犯意，在南投縣
    魚池鄉○○路一七四號南投縣日月潭風景區管理處辦公室內
    （下稱風管處）、或在魚池鄉○○路一三七號其所經營之松
    鶴園大飯店地下室內（下稱松鶴園飯店）、或在魚池鄉中名
    村文正巷十四號舊宅（下稱舊宅）等處，連續多次於下列時
    間，無償轉讓甲安非他命予丙○○、戊○○、癸○○、己○○、庚○○、辛○○、壬○○等人施用：
  (一)九十三年十月間起之某日，在風管處、松鶴園飯店地下室，
    連續二次無償轉讓微量之禁藥甲基安非他命予丙○○施用。
  (二)自九十四年六月初起至同年七月十三日止，在松鶴園飯店地
    下室、舊宅等處，連續二次無償轉讓微量之禁藥甲基安非他
    命予戊○○施用。
  (三)自九十三年八月間某日起至九十四年五月間之某日止，在松
    鶴園飯店地下室、風管處或舊宅等處，連續二次無償轉讓微
    量之禁藥甲基安非他命予癸○○施用。
  (四)自九十三年三月間起至九十四年八月十九日止，在松鶴園飯
    店地下室、風管處、舊宅等處，連續五次無償轉讓微量之禁
    藥甲基安非他命予己○○施用。
  (五)九十四年七月間，在松鶴園飯店地下室，先後二次無償轉讓
    微量之禁藥甲基安非他命予庚○○施用。
  (六)九十三年三月間某日二十一時許，在舊宅無償轉讓微量之禁
    藥甲基安非他命予辛○○施用一次（辛○○施用毒品部分，
    經依原審法院九十四年度毒聲字第二八七號裁定送臺灣南投
    看守所附設勒戒處所觀察、勒戒後，因無繼續施用毒品之傾
    向，業經臺灣南投地方法院檢察署檢察官以九十四毒偵字第
    一一七九、一六六一號為不起訴處分在案）。
  (七)九十四年三、四月間，在松鶴園飯店地下室，先後二次連續
    無償轉讓微量之禁藥甲基安非他命予壬○○施用（壬○○施
    用毒品部分，因於九十四年八月十九日二時四十分許，為警
    在南投縣魚池鄉○○村○○路一三七號松鶴園飯店地下室查
    獲，經警採集其尿液送鑑定結果，安非他他命類或鴉片海洛
    因代謝物方面均呈陰性反應，經臺灣南投地方法院檢察署檢
    察官以九十四毒偵字第一一七八號為不起訴處分在案；惟據
    其於該案警詢中自白：最後一次施用海洛因係在九十三年十
    月間，最後一次施用甲基安非他命係在九十四年三、四月間
    等語，有不起訴處分書在卷可稽）。
二、嗣於九十四年八月十九日二時四十分許，為警持原審法院所
    核發九十四年聲搜字第二八六號搜索票，在松鶴園飯店一樓
    查獲甲○○、及不知情之王錫邦外，並在松鶴園飯店地下室
    查獲壬○○、辛○○及不知情之劉地成、吳恬嘉、吳孟禰等
    人在該處聚集，復起出甲○○所有之行動電話一支（含門號
    0000000000號ＳＩＭ卡一張）、注射針筒四支、
    塑膠袋一袋（內含分裝袋九十六個）、海洛因一小包（淨重
    零點零六公克、空包裝重零點一六公克），及王錫邦所有之
    行動電話一支（含門號0000000000號ＳＩＭ卡一
    張）等物；另於風管處甲○○之辦公室抽屜中起出禁藥即第
    二級毒品甲基安非他命一包（實稱毛重零點三零二公克）及
    其施用甲基安非他命所用之吸食器二組，而查獲上情。
三、案經臺灣南投地方法院檢察署檢察官指揮內政部警政署刑事
    警察局偵查第六隊、法務部調查局中部地區機動組、南投縣
    政府警察局埔里分局共同偵辦後，由臺灣南投地方法院檢察
    署檢察官偵查起訴。
    理    由
壹、有罪部分：
一、程序方面：
    (一)按被告以外之人於審判外之陳述，雖不符刑事訴訟法第15
      9條之1至第159條之4等規定，而經當事人於審判程序同意
      作為證據，法院審酌該言詞陳述或書面陳述作成時之情況
      ，認為適當者，亦得為證據。當事人、代理人或辯護人於
      法院調查證據時，知有第159條第1項不得為證據之情形，
      而未於言詞辯論終結前聲明異議者，視為有前項之同意，
      刑事訴訟法第159條之5定有明文。本件被告對於證人丙○○、丁○○二人於警詢所為陳述之筆錄，及丙○○、丁○○、戊○○、癸○○、己○○、庚○○、辛○○、壬○○
      等人在各次偵訊所陳述之筆錄，已於原審法院行準備程序
      時表示不爭執其證據能力（參原審法院95年1月3日準備程
      序筆錄及被告於94年12月27刑事答辯狀，原審卷一27-29
      頁；32頁)，且本院審酌上開證人等在警詢或偵查時，以
      言詞陳述所製作之前開筆錄之情況，並無其他不法之情狀
      ，依刑事訴訟法第159之5之規定，該部分筆錄自得採為證
      據，而有證據能力，合先敘明。
    (二)次按檢察官職司追訴犯罪，就審判程序之訴訟構造言，檢
      察官係屬與被告相對立之當事人一方，偵查中對被告以外
      之人所為之偵查筆錄，或被告以外之人向檢察官所提之書
      面陳述，性質上均屬傳聞證據。自理論上言，如未予被告
      反對詰問、適當辯解之機會，一律准其為證據，似有違當
      事人進行主義之精神，對被告之防禦權亦有所妨礙；然而
      現階段刑事訴訟法規定檢察官代表國家偵查犯罪、實施公
      訴，必須對於被告之犯罪事實負舉證之責，依法其有訊問
      被告、證人及鑑定人之權，證人、鑑定人且須具結，而實
      務運作時，偵查中檢察官向被告以外之人所取得之陳述，
      原則上均能遵守法律規定，不致違法取供，其可信性極高
      ，為兼顧理論與實務，乃於修正刑事訴訟法時，增列第
      159條之1第2項，明定被告以外之人（含被害人、證人等
      ）於偵查中向檢察官所為陳述，除顯有不可信之情況者外
      ，得為證據。次按所謂具有可信之特別情況之「絕對特別
      可信性」，係指陳述是否出於供述者之真意、有無違法取
      供情事之信用性而言，故應就偵查或調查筆錄製作之原因
      、過程及其功能等加以觀察其信用性，據以判斷該傳聞證
      據是否有顯不可信或有特別可信之情況而例外具有證據能
      力，並非對其陳述內容之證明力如何加以論斷，二者之層
      次有別，不容混淆（最高法院著有94年度台上字第629號
      裁判意旨可資參照），且被告以外之人若與被告並無親屬
      與僱傭關係，則渠等於偵查中若結證明確，彼等於偵查中
      向檢察官所為之證言，並無顯不可信之情況，其所為之證
      言，依上述規定，自有證據能力。
    (三)又依證人保護法保護之證人，以願在檢察官偵查中或法院
      審理中到場作證，陳述自己見聞之犯罪或流氓事證，並依
      法接受對質及詰問之人為限。又執行證人保護法之案件有
      下列情形之一者，檢察官或法院得依職權或依第4條第1項
      之人或執行保護機關之聲請，停止或變更保護措施：五應
      受保護之事由已經消滅或已無保護之必要，分別為證人保
      護法第3條及第9條第5款定有明文。查本件證人丙○○、
      丁○○二人於偵查中，雖經檢察官以祕密證人Ａ１、Ａ２
      之身分具結訊問之，惟證人丁○○經本院合法通知三次，
      均未到庭，迄至另案於臺灣臺中監獄南投分監執行始借提
      到案，且證人丙○○、丁○○二人於本院審理中所為證詞
      ，與渠等在偵查中所為證述內容不符，經蒞庭檢察官於95
      年3月22日以祕密證人Ａ１、Ａ２人無保護之必要請求將
      證人丙○○、丁○○二人轉為普通證人再次訊問之，核與
      上揭法規規定相符，本院自應准許，併予敘明。
二、訊據上訴人即被告甲○○ (以下簡稱被告)矢口否認轉讓毒
    品犯行，辯稱：扣案之甲基安非他命一包係供自己施用的，
    且起訴書所載之販賣毒品及轉讓毒品之對象，除戊○○、己○○比較熟外，其餘均不認識云云 (參94年度訴字第779號
    原審卷一第11頁)。經查：
    (一)證人丙○○於警詢中證稱：「 (你在綽號『顯陞』之工作
      地點、住處、飯店一樓地下室，所吸食毒品海洛因及甲基
      安非他命如何來的？)我去那裡大部分都是吸食甲基安非
      他命 (誤載為安非他命，以下同)...，大部分由綽號『顯
      陞』所提供給我吸食的。」；「 (綽號『顯陞』所提供給
      你吸食的甲基安非他命有何代價？)沒有。」 (見94年他
      字第651號偵查卷第9頁)；證人丙○○復於偵查中證稱「
      (妳去他的那個地點用毒？)甲○○的工作地點，日月潭管
      理處及他開的旅館或是他家裡。」；「 (你們去甲○○那
      用毒的時間？)去年10月就開始，前幾天我有在他旅館地
      下室用過」：「 (除了跟他買外，他有沒有免費請你用過
      ？)有請我很多次」；「 (請你用毒的地點在何處？) 風
      管處及他家或是旅館」等語 (見94年他字第651號偵查卷
      第33頁、47頁)；又於原審審理中證稱：「 (被告有請妳
      施用甲基安非他命很多次嗎？)有，二、三次」；「 ( 被
      告請妳的時候，妳是在何處施用？)是在被告風管處辦公
      室和松鶴園大飯店的地下室」；「 (妳在被告的辦公室和
      飯店地下室施用的安非他命是誰交給妳的？)是被告拿給
      我的。」等語 (見原審95年2月9日審判筆錄，原審卷一96
      頁)
    (二)證人戊○○於偵訊中證稱：「 (你在哪些地方他《指甲○○？》有請你毒品？)旅館樓下及老家，請我甲基安非他
      命時間約6月初開始，最後一次在7月13日，次數太多了我
      記不清楚」等語（見94年偵字第2919號偵查卷第85頁）。
    (三)證人癸○○於偵查中證稱：「（甲○○曾經請你過毒品？
      ）是」；「（他何時請你毒品？）去年八月開始，都是請
      我用甲基安非他命」；「次數有多少次？）次數太多了，
      我有去他那邊，他就請我，最後一次請在今年5月份」；
      「(他請你的地點？）旅館、風管所、他的舊家」（見94
      年偵第2919號偵查卷第102頁）。
    (四)證人己○○於偵查中證稱：「認識甲○○否？）認識」；
      「 (你去甲○○他旅館用過幾次甲基安非他命？)一、二
      次。我有時去那裡是去幫忙倒垃圾)」；「(你去他辦公室
      用過幾次毒品？）兩次」；「（還有去他那裡用過？）他
      舊家用過一次毒品」；「 (你這五次毒品來源？）我去他
      那裡現場就有毒品，…，我用之前有問他可不可以用，他
      說沒有用就不要用，我告訴他我很少用」等語（見94年偵
      第2919號偵查卷第67頁）。
    (五)證人庚○○於偵查中證稱：「 (甲○○他有無請你用過毒
      品？）有。他請我用過甲基安非他命」；「 (他前後請你
      幾次毒品？時間？地點？）約三、四次。時間約94年7月
      間。地點在他飯店地下室」；「 (甲○○說毒品是你提供
      的你有何意見？）都是我到那邊他會拿出來給我吃」；（
      見94年偵字第2919號偵查卷第63、64頁）；復於原審審理
      中證稱：「 (被告是否有請你施用過甲基安非他命？）我
      去他經營的松鶴園大飯店的時候，有施用過放在桌上的甲
      基安非他命」；「（這種情形有幾次？），很久了，約二
      、三次】（見原審95年2月23日審判筆錄127頁）。
    (六)證人辛○○於偵查中證稱：【（你用毒的地點？）我去甲○○的舊家中那裡用過一次」；「（你找甲○○或是甲○○找你去的？）是我去找他，他請我用甲基安非他命〈誤
      載為安非他命〉」；「（他請你甲基安非他命時間？）去
      年3月某日晚上9點多」；「（他請你幾次毒品？）去年三
      月甲基安非他命一次」；「（請你的地點？）老家」（見
      94年偵第2919號偵查卷第18頁）；復於原審審理中證稱：
      「（被告是否有請你施用甲基安非他命？）有，請過我兩
      次，是他請我的，不是跟他買的，沒有金錢交易」；「（
      你在偵訊中證稱被告是在93年3月間請你施用甲基安非他
      命，時間是否正確？）是，二次應該都是在那段時間」；
      「被告請你施用甲基安非他命的時間、地點？）日期我記
      不得了，是在白天，地點是在被告的舊家裡」；（這兩次
      的甲基安非他命是否有被告本人交給你？）我去被告舊家
      的時候，被告剛好在施用，我就跟被告一起施用】等語（
      見95年2月9日審判筆錄第92頁）。
    (七)證人壬○○於偵查中證稱：「 (甲○○請過你幾次毒品？
      ）我在未受傷前，他有請過我二次甲基安非他命」；「（
      問：之前用海洛因及甲基安非他命地點？）我家及松鶴園
      地下室」；「（他前後請過你毒品？）前後兩次，只是吸
      甲基安非他命」；「 (當時請你吸甲基安非他命的時間地
      點？）今年3、4月間，松鶴園的地下室」等語（見94年偵
      第2919號偵查卷第14頁）。
    (八)綜合上開證人之證述，參以被告於94年8月19日警詢時供
      稱：「我在南投縣政府旅遊局交通管理課擔任約聘僱人員
      快2、30年了，我的業務是管理日月潭船舶業務。」；「
      (警方持搜索票至你上班處所『南投縣魚池鄉○○村○○
      路南投縣日月潭風景區管理處』，經會同你單位主管何人
      ？到場執行搜索，現場查扣何物？該物品為何人所有？作
      何用途？)我的課長周天明及局長張錫聰都有到場。警方
      在我的辦公室抽屜內緣，查獲大型藍波刀三支、武士刀一
      支、匕首一支及安非他命吸食器二組、夾鍊袋一個 (內含
      安非他命殘渣)等物品，這些東西是我的沒錯。吸食器、
      毒品我在使用.. 」等語。再於94年8月19日檢察官偵查訊
      問時供稱：「 (你為何要提供場所讓人使用毒品？)我錯
      了，我有」等語（見2919號偵卷第24頁）。足證上開證人
      丙○○等人就被告曾於風管處、松鶴園飯店、被告舊宅等
      處，無償提供甲基安非他命予其等施用一事，應屬信而可
      徵，堪足採信。雖證人戊○○、癸○○、己○○、壬○○
      四人嗣後於原審審理中翻異前詞，均否認被告曾無償提供
      甲基安非他命予伊等施用云云；然查，渠4人於偵查中就
      被告無償提供甲基安非他命之時間、地點或次數等重要情
      節，均能詳細證述；且渠4人經承辦檢察官當庭諭知證人
      具結之義務及偽證之處罰後具結作證，而以證人身份訊問
      ，自當無可能甘冒偽證之刑責而虛偽陳述，足證渠4人於
      偵查中之上揭證詞之可信性及擔保性，是渠4人嗣後於法
      院之異詞，應係事後迴護被告之嫌，不足採為有利被告之
      認定依據。
    (九)又按證人之陳述前後不符，或因記憶淡忘、或事後迴護被
      告、或因其他事由所致，究竟何者可以採信，法院應本其
      自由心證斟酌何者與事實相符，以為取捨，非謂一有不符
      或矛盾，即應認其全部證言均為不可採信（最高法院90年
      度台上字第6078號判決可資參照），是雖上開證人丙○○
      、庚○○、辛○○三人對於被告曾提供甲基安非他命之次
      數，或於警詢、偵查中、本院審理時有前後不一之情況，
      惟此或係因時間經過而淡忘，或係有誤記情事，然渠等既
      對於被告曾提供甲基安非他命於渠等施用乙節前後一致，
      自難以其等證詞前後有些許不符，即認全不可採，從而依
      「罪證有疑，利於被告」之證據法理，並以證人上揭所述
      被告無償提供第二級毒品甲基安非他命之最少次數，而認
      被告無償提供甲基安非他命予證人丙○○、庚○○、辛○○施用之次數，分別為二次、二次、一次。同理，雖證人
      戊○○、癸○○於偵查中證稱被告分別無償提供甲基安非
      他命予其二人多次但不記得幾次，惟基於有利被告原則亦
      以認定被告各轉讓予其等二次為當。又證人己○○於偵查
      中雖未能確定被告係於何時轉讓，本院參酌被告分別轉讓
      各該證人甲基安非他命之最早時間為九十三年三月，及被
      告係於九十四年八月十九日為警查獲，自以認被告五次轉
      讓甲基安非他命予己○○之時間，係在九十三年三月間至
      九十四年八月十九日前為適當。
    (十) 綜上所述，被告上開所辯，無非飾卸之語，不足採信。
       其有連續無償轉讓甲基安非他命之犯行，洵堪認定。
三、按刑法第二條第一項所稱之法律，係指刑罰所依存的整體法
    律狀態，故法律有變更應指足以影響行為的可罰性與法律效
    果的法令因修正或廢止而有所變更而言。所以刑法法律變更
    概念，應界定在法律規定的改變，足以影響刑罰權判斷者而
    言，刑法總則的變更，自然會影響到個別犯罪的成立，乃至
    於法律效果的結構，自屬法律變更，應為新舊法之比較。查
    被告行為後，刑法第五十六條連續犯之規定，已於九十四年
    二月二日公佈刪除，並自九十五年七月一日施行，原屬連續
    犯之數個犯罪行為，依新法應數罪併罰，比較修正前之規定
    ，可依裁判上一罪論處，顯然修正前之規定有利於被告，應
    適用行為時即修正前連續犯之規定。次按甲基安非他命雖係
    毒品危害防制條例第二項第二款所規定之第二級毒品，但其
    亦屬於藥事法所稱之「禁藥」（即藥事法第二十二條第一款
    所稱之「經中央衛生主管機關明令公告禁止製造、調劑、輸
    入、輸出、販賣或陳列之毒害藥品」）。而明知為禁藥而轉
    讓者，藥事法第八十三條亦定有處罰明文。故行為人明知為
    禁藥即甲基安非他命而轉讓予他人者，除成立毒品危害防制
    條例第八條第二項之轉讓第二級毒品罪外，亦構成藥事法第
    八十三條第一項之轉讓禁藥罪，此係屬同一犯罪行為而同時
    有二種法律可資處罰之法條（規）競合情形，應依「重法優
    於輕法」、「後法優於前法」等法理，擇一處斷。而毒品危
    害防制條例第八條第二項轉讓第二級毒品罪之法定本刑為六
    月以上五年以下有期徒刑，得併科新臺幣七十萬元以下罰金
    。而93年4月21日修正公布，同年月23日施行之藥事法第八
    十三條第一項轉讓禁藥罪之法定本刑為七年以下有期徒刑，
    得併科新臺幣五百萬元以下罰金。經查被告係無償提供丙○○等人吸用，依本件扣案之甲基安非他命實稱毛重僅零點參
    零貳公克，數量極微，堪信被告每次轉讓予丙○○等人吸用
    之數量亦應極微，則被告合計轉讓予丙○○等人吸用之數量
    應亦不多，此外又無其他確切證據足認被告轉讓甲基安非他
    命之數量，達於毒品危害防制條例第八條第六款所規定之十
    公克數量（參照行政院93年1月7日修正發布之轉讓毒品加重
    其刑數量標準第2條規定，或被告之轉讓甲基安非他命行為
    符合第九條之規定，而應予加重其刑至二分之一之情形。則
    對本件被告而言，藥事法第八十三條第一項之罪之法定本刑
    ，顯較毒品危害防制條例第八條第二項之罪之法定本刑為重
    ，依前述「重法優於輕法」之法理，就被告轉讓甲基安非他
    命部分之行為，自應優先適用藥事法第八十三條第一項之規
    定處斷（最高法院九十七年度臺非字第三九七號刑事判決參
    照）。公訴意旨就被告轉讓甲基安非他命予丙○○等人吸用
    部分認應涉犯毒品危害防制條例第八條第二項之轉讓第二級
    毒品罪，自有未洽，應由本院於社會基本事實同一之範圍內
    ，變更起訴法條為藥事法第八十三條第一項之轉讓禁藥罪。
    又被告基於轉讓之目的而持有第二級毒品甲基安非他命之低
    度行為，應各為轉讓之高度行為所吸收，均不另論罪。被告
    先後多次轉讓甲基安非他命予丙○○等人施用之犯行，時間
    緊接，手法相若，所犯為同一罪名，顯係基於概括犯意反覆
    為之，應依連續犯之規定以一罪論，並加重其刑。末按刑法
    第一百三十四條關於公務員故意犯刑法瀆職罪章以外之罪加
    重其刑之規定，須以公務員故意犯罪係利用其職務上所享有
    之權力機會或方法為要件，如犯人雖為公務員，但其犯罪並
    非利用其職務上之權力、機會或方法而為之者，即無適用該
    條規定之餘地 (最高法院33年上字第666號判例、90年台上
    字第6222號判決要旨參照)。經查本件被告雖有於其任職風
    管處之辦公室無償轉讓甲基安非他命予洪淑惠等人施用，惟
    其風管處之辦公室僅係其轉讓甲基安非他命之數個地點之一
    ，並無證據顯示被告有利用其職務上之權力、機會或方法以
    遂行其轉讓之犯罪行為，自難以被告曾於其辦公室轉讓甲基
    安非他命予他人，而認其符合刑法第134條加重其刑規定之
    適用，併此敘明。
    綜上，被告就此上訴否認轉讓甲基安非他命犯行固無理由，
    但原判決就此部分竟依毒品危害防制條例第8條第2項之規定
    論以『轉讓第二級毒品罪』，依上述說明，其適用法則即有
    不當，且就扣案之甲基安非他命既無證據足證與轉讓犯行有
    關，竟仍予以宣告沒收銷燬，亦有未洽，故原判決就此部分
    仍有不當，無可維持，應予撤銷改判。爰審酌被告之素行、
    行為之危害與犯後態度等一切情狀量處如主文第二項所示之
    刑。
貳、無罪部分：
一、公訴意旨另以：被告甲○○意圖營利，分別基於販賣第一級
    毒品海洛因及第二級毒品安非他命之概括犯意，利用其為南
    投縣政府外派公務員，享有個人辦公室之便，在南投魚池鄉
    ○○路137號其所經營之松鶴園大飯店地下室內，或在魚池
    鄉中明村文正巷14號舊宅等處，供不特定人登門購買毒品，
    連續於下列時、地分別販賣第一、二級毒品：
  (一)丙○○於93年12月間之某日，撥打甲○○持用之0000000000
    號行動電話，以每錢新台幣（下同）4500元之代價，向甲○○購買第二級毒品甲基安非他命1錢，嗣於當日20時許，雙
    方在風管處交貨（丙○○施用第一、二級毒品部分，業經原
    審法院以94年訴字第515號判決判處有期徒刑1年、7月，應
    執行有期徒刑1年5月在案）。
  (二)丁○○於94年4月、6月間之某日，先後以公共電話及友人所
    有之0000000000號行動電話撥打甲○○所持用之0000000000
    號行動電話，向甲○○購買第一級毒品海洛因及第二級毒品
    甲基安非他命二次；嗣雙方於94年4月間某日20時許在風管
    處，及94年6月間某日14時許在松鶴園飯店交貨，每次均購
    買海洛因及甲基安非他命合計3000元（丁○○施用第一、二
    級毒品部分，業經原審法院以95年訴字第275號判決判處有
    期徒刑1年、6月，應執行有期徒刑1年4月在案）。
  (三)戊○○於94年6月中旬之某日及同年7月4日凌晨某時許，先
    後以其持用之0000000000號行動電話，撥打甲○○所持用之
    0000000000號行動電話，各以1000元之代價向甲○○購買第
    一級毒品海洛因二次，並均在松鶴園飯店交貨（戊○○施用
    第一、二級毒品部分，業經原審法院以94年訴字第374號判
    決判處有期徒刑1年、8月，應執行有期徒刑1年6月在案）。
  (四)癸○○於94年3月間之某日，在風管處，以每小包1000元之
    代價，向甲○○購買第二級毒品甲基安非他命一小包；又於
    94年4月間之某日，在甲○○舊宅，以每小包1000元之代價
    向甲○○購買第一級毒品海洛因一小包；再於94年4月間之
    某日，在風管處，以每小包1500元之代價向甲○○購買第一
    級毒品海洛因一小包（癸○○施用第一、二級毒品部分，業
    經原審法院以94年訴字第381號判決判處有期徒刑8月、5月
    ，應執行有期徒刑1年在案）。
    因認被告另涉犯販賣第一級毒品海洛因及第二品甲基安非他
    命等罪嫌等語。
二、按犯罪事實應依證據認定之，無證據不得認定犯罪事實；又
    不能證明被告犯罪者，應諭知無罪之判決，刑事訴訟法第15
    4條第2項、第301條第1項前段分別定有明文。次按刑事訴訟
    法第161條已於91年2月8日修正公布，修正後同條第一項規
    定：檢察官就被告犯罪事實，應負舉證責任，並指出證明之
    方法。因此，檢察官對於起訴之犯罪事實，應負提出證據及
    說服之實質舉證責任。倘其所提出之證據，不足為被告有罪
    之積極證明，或其闡明之證明方法，無從說服法官以形成被
    告有罪之心證，基於無罪推定之原則，自應為被告無罪判決
    之諭知，最高法院92年度臺上字第128號判例可資參照。再
    施用毒品者，其所稱向某人購買之供述，須補強證據以擔保
    其供述之真實性。良以施用毒品者其供述之憑信性本不及於
    一般人，況施用毒品者其供出來源，因而破獲者，法律復規
    定得減輕其刑，其有為偵查機關誘導、或為邀輕典而為不實
    之陳述之可能，其供述之真實性自有合理之懷疑。是本院一
    貫之見解，認施用毒品者關於其向某人購買毒品之供述，必
    須補強證據佐證，以擔保其供述之真實性，俾貫澈刑事訴訟
    無罪推定及嚴格證明之基本原則。又關於毒品施用者其所稱
    向某人購買毒品之供述，必須補強證據佐證，係指毒品購買
    者之供述縱使並無瑕疵，仍須補強證據佐證而言，以擔保其
    供述之真實性。該所謂補強證據，必須與施用毒品者關於相
    關毒品交易之供述，具有相當程度之關聯性，且足使一般人
    對於施用毒品者之供述無合理之懷疑存在，而得確信其為真
    實，始足當之。復有最高法院96年台上字第1029號判決可資
    參照。
三、本件公訴意旨認被告涉犯販賣第一級毒品海洛因及第二級毒
    品甲基安非他命犯行，無非係以證人丙○○、丁○○、戊○○、癸○○等人有向被告購買毒品之證述為其主要之證據。
    訊據被告自始堅決否認此部分犯行，辯稱：伊不認識證人丙○○、丁○○、癸○○等人，沒有販賣毒品給丙○○、丁○○、戊○○、癸○○等人施用等語。按人之記憶常隨時間之
    經過而逐漸淡忘，且一般施用毒品者，於毒癮一來即急於取
    得毒品施用，亦無法預知將來會被查獲或對販毒者之罪行作
    證，故其陳述是否可採，自以有其他證據以為佐證，方符嚴
    格證明法則及證據裁判主義之要求。經查，本案被告有販賣
    海洛因及甲基安非他命之犯行，除上開證人之證述外，公訴
    人雖另提出所謂之「通聯記錄」以為佐證，然該通聯紀錄並
    無上開證人向被告購買毒品談話之內容，且證人丁○○於原
    審審理中亦翻異前詞，稱伊不認識被告，沒有跟被告電話聯
    絡過，警詢筆錄中所提到之00000000 00號之電話號碼是警
    察說的云云 (見原審卷一第30頁)，且經查0000000000號電
    話之用戶名稱為邱淑娟，並非被告，又94年偵字第2919號卷
    關於上開電話之通聯紀錄中亦無與被告所持用之0000000000
    號碼電話之相互通聯紀錄，是並無證據顯示被告有以「0000
    000000」之電話，與上開證人聯絡購買毒品情事。此外，本
    案又未查獲磅秤、夾鏈袋、分裝袋等通常販賣毒品者必備之
    工具，且警方所查獲之海洛因、甲基安非他命毒品含量極微
    (甲基安非他命0.1公克；海洛因0.5公克)( 見警卷43-44頁)
    ，與一般販賣毒品者大都遭查獲大量毒品、分裝器、磅秤，
    或有購買毒品者之名單及數量之筆記本、通聯紀錄內容等可
    資佐證之情形，迥不相同，則究竟有何補強證據足資審認被
    告確有上開販賣第一、二級毒品之犯行，檢察官並未提出證
    據以供調查，揆諸首開說明，自難僅憑前揭施用毒品者前後
    不一之指述即遽予認定被告有上開販賣第一級毒品海洛因及
    第二級毒品甲基安非他命之犯行，此外，復無其他積極事證
    足認被告具有販賣第一、二級毒品之犯行，原審遽予論罪科
    刑，即有違誤，被告就此上訴否認販賣一、二級毒品之犯行
    ，洵屬有理由，應由本院將原判決關於此部分亦予以撤銷，
    並改為被告無罪之諭知。至扣案之海洛因一包（淨重零點零
    六公克），雖為第一級毒品，屬違禁物，但與其他扣案之上
    揭海洛因外包裝一個、塑膠袋一袋（內含玖拾陸個分裝袋）
    、上開甲基安非他命外包裝一個、行動電話二支、注射針筒
    四支、吸食器二組等物，均與本件被告被判有罪之轉讓甲基
    安非他命犯行並無關連，均不為宣告沒收或併予銷燬，附此
    敘明。
參、據上論結，應依刑事訴訟法第三百六十九條第一項前段、第
    三百六十四條、第三百零一條第一項、第二百九十九條第一
    項前段，藥事法第八十三條第一項、刑法第十一條、第二條
    第一項、（修正刪除前）第五十六條，判決如主文。
本案經檢察官乙○○到庭執行職務。
中    華    民    國    98    年    7    月    21    日
            刑事第七庭    審判長法  官  林  榮  龍
                                法  官  江  錫  麟
                                法  官  張  惠  立
上列正本證明與原本無異。
如不服本判決應於收受送達後十日內向本院提出上訴書狀，其未
敘述上訴理由者，並得於提起上訴後十日內向本院補提理由書 (
均須按他造當事人之人數附繕本)「切勿逕送上級法院」。
                                書記官  王  麗  英
中    華    民    國    98    年    7    月    21    日
附錄論罪科刑法條
藥事法第83條第1項：
明知為偽藥或禁藥，而販賣、供應、調劑、運送、寄藏、牙保、
轉讓或意圖販賣而陳列者，處七年以下有期徒刑，得併科新臺幣
五百萬元以下罰金。


司法院資訊處製作；財團法人民間司法改革基金會備份。
